臺灣新北地方法院民事裁定
111年度消債職聲免字第103號
聲  請  人  謝旺達  
代  理  人  戴嘉志律師
相  對  人  永豐商業銀行股份有限公司

法定代理人  陳嘉賢  
代  理  人  呂亮毅  

相  對  人  中國信託商業銀行股份有限公司


法定代理人  利明献  


相  對  人  陽光資產管理股份有限公司


法定代理人  施俊吉  


相  對  人  富邦資產管理股份有限公司

法定代理人  洪主民  


相  對  人  謝明珍  

兼
代  理  人  謝明光  

上列當事人因消費者債務清理事件聲請免責，本院裁定如下：
    主  文
債務人謝旺達應予免責。
    理  由
一、聲請意旨略以：本院於民國109年1月9日以108年度消債清字
    第85號裁定（下稱第85號裁定）准伊自109年1月9日上午10
    時開始清算程序，現已完成清算程序。又伊自清算起迄今因
    照顧其母而未工作，除每月收受其兄姐匯款新臺幣（下同）
    6,000元外，並無收入，自無消費者債務清理條例（下稱消
    債條例）第133條、第134條所規定不免責事由存在等語。
二、相對人則以：伊等均不同意聲請人免責，請求本院調查聲請
    人有無消債條例第133條、第134條所規定之不免責事由等語
    。　　
三、按法院為終止或終結清算程序之裁定確定後，除別有規定外
    ，應以裁定免除債務人之債務；又法院裁定開始清算程序後
    ，債務人有薪資、執行業務所得或其他固定收入，扣除自己
    及依法應受其扶養者所必要生活費用之數額後仍有餘額，而
    普通債權人之分配總額低於債務人聲請清算前2年間，可處
    分所得扣除自己及依法應受其扶養者所必要生活費用之數額
    者，法院應為不免責之裁定，但債務人證明經普通債權人全
    體同意者，不在此限；另債務人有下列各款情形之一者，法
    院應為不免責之裁定，但債務人證明經普通債權人全體同意
    者，不在此限：㈠於7年內曾依破產法或消債條例規定受免責
    ；㈡故意隱匿、毀損應屬清算財團之財產，或為其他不利於
    債權人之處分，致債權人受有損害；㈢捏造債務或承認不真
    實之債務；㈣聲請清算前2年內，因消費奢侈商品或服務、賭
    博或其他投機行為，所負債務之總額逾聲請清算時無擔保及
    無優先權債務之半數，而生開始清算之原因；㈤於清算聲請
    前1年內，已有清算之原因，而隱瞞其事實，使他人與之為
    交易致生損害；㈥明知已有清算原因之事實，非基於本人之
    義務，而以特別利於債權人中之一人或數人為目的，提供擔
    保或消滅債務；㈦隱匿、毀棄、偽造或變造帳簿或其他會計
    文件之全部或一部，致其財產之狀況不真確；㈧故意於財產
    及收入狀況說明書為不實之記載，或有其他故意違反消債條
    例所定義務之行為，致債權人受有損害，或重大延滯程序，
    消債條例第132條、第133條、第134條分別定有明文。另按
    消債條例之立法目的，在於使陷於經濟上困境之消費者，得
    分別情形依該條例所定重建型債務清理程序（更生）或清算
    型債務清理程序（清算）清理債務，藉以妥適調整其與債權
    人及其他利害關係人之權利義務關係，保障債權人之公平受
    償，並謀求消費者經濟生活之更生機會，從而健全社會經濟
    發展；消費者依清算程序清理債務，於程序終止或終結後，
    為使其在經濟上得以復甦，以保障其生存權，除另有消債條
    例第133條、第134條所規定不予免責之情形外，就債務人未
    清償之債務採免責主義。
四、經查：
　　㈠聲請人前經第85號裁定准自109年1月9日起開始清算程序，
      並於110年5月2日選任台灣金融資產服務股份有限公司為
      本件清算程序管理人，復於110年5月3日以裁定代替債權
      人會議決議本件清算財團處份方法，且已做成分配表，記
      載分配之順位、比例及方法，各該分配表並經公告確定，
      且依該分配表分配各債權人收訖。嗣本院司法事務官於11
      1年4月11日以109年度司執消債清字第10號裁定清算終結
      確定在案，有本院111年1月21日公告之認可管理人作成之
      分配表及案款彙總表、管理人製作之領款通知、本院保管
      款支出清單、台灣金融資產管理股份有限公司111年3月31
      日110板清算仁字第3號函及111年4月11日本院109年度司
      執消債清字第10號裁定在卷可稽（見本院109年度司執消
      債清字第10號卷二第230至242頁、第288頁、第312至314
      頁、第318頁、第324頁）。
　　㈡又聲請人自第85號裁定開始清算程序迄今，並無工作收入
      ，有聲請人提出之108至110年度綜合所得稅各類所得資料
      清單、全國財產稅總歸戶財產查詢清單及勞工保險被保險
      人投保資料（明細）在卷可證（見本院卷第83至91頁）。
      且聲請人自本院裁定開始清算程序後，未領有社會福利補
      助、給付或津貼，有新北市政府社會局111年9月8日新北
      社助字第1111718975號函、勞動部勞工保險局111年9月12
      日保普生字第11110157120號函在卷可稽（見本院卷第49
      至51頁）。另相對人即聲請人之哥哥謝明光每月給予聲請
      人現金6,000元，亦經謝明光陳述明確（見本院卷第125、
      126頁）。足見聲請人自本院裁定開始清算程序後，每月
      僅有6,000元之固定收入。且聲請人之必要生活費用，依
      消債條例第64條之2規定以109年每月1萬8,600元計算，聲
      請人之每月收入扣除其必要支出之數額後，已無餘額，自
      與消債條例第133條前段規定「債務人有薪資、執行業務
      所得或其他固定收入，扣除自己及依法應受其扶養者所必
      要生活費用之數額後仍有餘額」之要件不符。又消債條例
      關於清算程序係以免責主義為原則，不免責為例外，相對
      人迄今均未具體說明或提出相當事證證明聲請人有消債條
      例第134條所規定不免責事由之存在。是本院應依消債條
      例第132條規定，裁定免除聲請人之債務。
五、綜上所述，本院司法事務官已完成聲請人之清算程序，並為
    終結清算程序裁定確定，聲請人亦無消債條例第133條、第1
    34條所規定不應免責事由，揆諸前揭說明，本院自應依消債
    條例第132條規定，裁定免除聲請人之債務。
六、爰裁定如主文。
中　　華　　民　　國　　111 　年　　11　　月　　30　　日
                  民事第四庭  法　官  趙伯雄
以上正本證明與原本無異。　　　　　　　　　
如不服本裁定，應於裁定送達後10日內，以書狀向本院提出抗告
，並繳納抗告費新臺幣1,000 元。　　　　　　　　　
中　　華　　民　　國　　111 　年　　12　　月　　1 　　日
                             書記官  陳威同